【裁判字號】    95,訴,496
【裁判日期】    951130
【裁判案由】    毒品危害防制條例
【裁判全文】
臺灣宜蘭地方法院刑事判決               95年度訴字第496號
    公  訴  人  臺灣宜蘭地方法院檢察署檢察官
    被      告  甲○○
上列被告因毒品危害防制條例案件，經檢察官提起公訴（九十五
年度毒偵字第九八八號），暨移送併案（九十五年度毒偵字第一
０二一號），本院合議庭裁定由受命法官獨任進行簡式審判程序
，爰不經通常程序判決如下：
    主  文
甲○○施用第一級毒品，累犯，處有期徒刑玖月。
    事  實
一、甲○○曾因施用毒品案件，經本院二次依臺灣宜蘭地方法院
    檢察署檢察官之聲請，先後裁定送觀察、勒戒後，均認無繼
    續施用毒品之傾向，分別於民國九十年六月五日及九十一年
    九月二十日觀察、勒戒執行完畢釋放，並經該署檢察官先後
    於九十年六月五日以九十年度毒偵字第一三二號及於九十一
    年九月二十日以九十一年度毒偵字第五六七號為不起訴處分
    。又其復因施用第一級毒品海洛因（下稱海洛因）及第二級
    毒品安非他命（下稱安非他命）之案件，經本院依該署檢察
    官之聲請，令其入戒治處所施以強制戒治（九十三年十一月
    十一日戒治期滿）後，再據該署檢察官提起之公訴，以九十
    二年度訴字第三二七號各判處有期徒刑八月及四月，並定應
    執行刑為有期徒刑十月確定，九十三年十月三十一日縮刑期
    滿執行完畢。詎其復因施用海洛因之案件，經本院以九十四
    年度訴字第一０三號判決判處有期徒刑八月確定，九十五年
    三月二十三日縮刑假釋出監後，仍不知悛悔，竟於九十五年
    九月十五日往前回溯一、二日之某時許之假釋期間內，在其
    位於宜蘭縣羅東鎮金陵一村十七號住處施用海洛因一次。嗣
    於九十五年九月十五日十六時五分許，經臺灣宜蘭地方法院
    檢察署觀護人室採尿送鑑後，得悉上情。
二、案經臺灣宜蘭地方法院檢察署觀護人室簽分該署檢察官偵查
    起訴。
    理  由
一、上開事實，業據被告甲○○到庭坦承不諱，復有臺灣尖端先
    進生技醫藥股份有限公司所出具，呈海洛因代謝之嗎啡陽性
    反應之濫用藥物檢驗報告一份存卷可佐，堪認被告之自白洵
    與事實相符，當可採憑。又其前因施用毒品案件，經本院二
    次依臺灣宜蘭地方法院檢察署檢察官之聲請，先後裁定送觀
    察、勒戒後，均認無繼續施用毒品之傾向，分別於九十年六
    月五日及九十一年九月二十日觀察、勒戒執行完畢釋放，並
    經該署檢察官先後於九十年六月五日以九十年度毒偵字第一
    三二號及於九十一年九月二十日以九十一年度毒偵字第五六
    七號為不起訴處分。又其復因施用海洛因及安非他命之案件
    ，經本院依該署檢察官之聲請，令其入戒治處所施以強制戒
    治（九十三年十一月十一日戒治期滿）後，再據該署檢察官
    提起之公訴，以九十二年度訴字第三二七號各判處有期徒刑
    八月及四月，並定應執行刑為有期徒刑十月確定，九十三年
    十月三十一日縮刑期滿執行完畢後，又因施用海洛因之案件
    ，經本院以九十四年度訴字第一０三號判決判處有期徒刑八
    月確定，九十五年三月二十三日縮刑假釋出監等情，則有臺
    灣高等法院被告全國前案紀錄表在卷足考。本件事證已臻明
    確，被告犯行洵堪認定，應予依法論科。
二、核被告甲○○之所為，係犯毒品危害防制條例第十條第一項
    之施用第一級毒品罪。其施用前持有海洛因之行為，業為施
    用之高度行為所吸收，不另論罪。末查，被告前因施用海洛
    因及安非他命之案件，經本院各判處有期徒刑八月及四月，
    並定應執行刑為有期徒刑十月確定，九十三年十月三十一日
    縮刑期滿執行完畢之事實，已詳前述，是其於徒刑執行完畢
    後五年內，故意再犯本件有期徒刑以上之罪，應依刑法第四
    十七條第一項之規定加重其刑。爰審酌被告歷經觀察、勒戒
    與強制戒治等戒毒程序及刑罰之科處與執行後，仍無法確實
    戒除毒害，仍有施用海洛因抵癮之客觀事實，再參酌其坦承
    犯行，到庭態度尚佳及其犯罪動機、目的、手段與造成社會
    潛在侵害程度等一切情狀，量處如主文所示之刑。
三、移送併辦意旨（九十五年度毒偵字第一０二一號）雖認被告
    甲○○嗣於九十五年十月十一日十六時二十五分許起往前回
    溯二十六小時內之某時許，在不詳處所施用海洛因之行為，
    乃與其於九十五年九月十五日往前回溯一、二日之某時許在
    其前開住處施用海洛因之行為間，具有包括一罪之集合犯關
    係，而應論以一罪。然按刑法及刑法施行法業於九十四年二
    月二日經總統以華總一義字第０九四０００一四九０一號令
    修正公布，並自九十五年七月一日施行（下稱修正後刑法）
    ，而修正後刑法已刪除修正前刑法第五十六條連續犯之規定
    ，是被告甲○○於併案所指之時、地，縱猶有施用海洛因之
    行為，已無修正前刑法第五十六條連續犯所定，係基於概括
    犯意，於密切之期間反覆實施同一基本構成要件之行為，而
    依修正前刑法第五十六條連續犯之規定論以一罪並加重其刑
    之裁判上一罪關係，殆無疑義。又參諸刪除修正前刑法第五
    十六條之立法理由，乃為避免先前因適用連續犯之規定所衍
    生鼓勵犯罪之弊，致使國家刑罰權之行使發生不合理現象。
    至於刪除連續犯之規定後，則視具體情形依行為個數予以數
    罪併罰抑或認係一罪，亦即回歸依行為個數予以論罪科刑之
    原則。今公訴人認被告甲○○於併案部分再有施用海洛因之
    行為，且與本案有罪事實間，具有包括一罪之集合犯關係，
    此項論據尚難認於法有據，且更肇致被告將於起訴後判決確
    定前之期間內多次施用毒品之行為，均屬包括一罪之集合犯
    關係而僅得論以一罪，相較於修正前刑法連續犯之規定，除
    範圍得以更加擴張外，更於性質上認僅屬包括一罪而無法定
    加重其刑之適用。申言之，苟認被告於併案事實所稱之施用
    海洛因行為係與本件有罪事實間，具有包括一罪之集合犯關
    係，則刪除連續犯規定藉以避免衍生鼓勵犯罪之弊，致使國
    家刑罰權之行使發生不合理現象之立法目的顯然無法實現外
    ，反較修正前刑法連續犯衍生之缺失更加嚴重，應非刑法修
    正所欲見。況被告甲○○縱有如併案部分所認之施用海洛因
    行為，亦屬相隔近一月之另一獨立施用海洛因行為，實難單
    以被告觸犯相同之毒品危害防制條例第十條第一項施用第一
    級毒品罪名，及施用毒品本身具有成癮性之犯罪性質，即謂
    其先後二次獨立施用海洛因之行為間，具有包括一罪之集合
    犯關係，而無其他積極證據足以證明被告前後二次施用海洛
    因之行為，並非獨立之二次施用海洛因行為，而有何種法律
    上之集合犯關係存在。從而，本院因認併案部分與起訴事實
    間，乃屬獨立之犯罪行為，是與起訴之有罪事實間並無法律
    上集合犯之關係而非包括一罪，故併案事實既非起訴效力所
    及，本院依法自無從併予審究，爰將併辦部分退回臺灣宜蘭
    地方法院檢察署另為適法之處理，特予敘明。
據上論斷，應依刑事訴訟法第二百七十三條之一第一項、第二百
九十九條第一項前段，毒品危害防制條例第十條第一項，刑法第
十一條前段、刑法第四十七條第一項，判決如主文。
本案經檢察官賴慶祥到庭執行職務
中    華    民    國    95    年    11    月    30    日
                  刑事第二庭法  官  陳嘉年
以上正本證明與原本無異。
如不服本判決應於收受本判決後10日內向本院提出上訴書狀，其
未敘述上訴理由者，並得於提起上訴後10日內向本院補提理由書
狀(均須按他造當事人之人數附繕本)「切勿逕送上級法院」。
                            書記官  林嘉萍
中    華    民    國    95    年    11    月    30    日
附錄本案論罪科刑法條全文
毒品危害防制條例第十條第一項
施用第一級毒品者，處六月以上五年以下有期徒刑。


司法院資訊處製作；財團法人民間司法改革基金會備份。
